Inventaris van het archief van het Rijksbureau voor de Voedselvoorziening in Oorlogstijd: Afdeling Algemene Zaken, 1939-1945 (1950)
Nationaal Archief, Den Haag
Rijksbureau voor de Voedselvoorziening in Oorlogstijd: Afdeling Algemene Zaken
Voedselvoorziening / AZ
1939-1950
merendeel 1939-1945
L22002
14.30 meter; 563 inventarisnummers.
Normale geschreven, getypte en gedrukte documenten, geen bijzondere handschriften.
Nationaal Archief, Den Haag
Afdeling Algemene Zaken van het Rijksbureau voor de Voedselvoorziening in Oorlogstijd
Het archief van de Afdeling Algemene Zaken van het Rijksbureau voor de Voedselvoorziening in Oorlogstijd (1940-1945) bestaat uit stukken betreffende de organisatie en algemene zaken van deze instelling; o.a. bestaand uit een organisatie schema en stukken m.b.t. het instellen van verschillende bureaus - autoriteiten - en organisaties. Het archief bevat tevens een verzameling rapporten en overzichten, verslagen, berichten, publicaties, correspondentie en agenda's van niet gerubriceerde stukken. Ten tweede beschrijft de inventaris van het archief een overzicht van stukken van een bijzondere aard. Hieronder vallen voornamelijk stukken betreffende maatregelen genomen aangaande de verschillende bedrijfstakken binnen de tertiaire sector, evenals stukken m.b.t. de distributie en consumptie van diverse agrarische producten. Een wezenlijk onderdeel hiervan zijn de stukken betreffende de handhaving van de genomen maatregelen door de Nederlandse autoriteiten en Duitse bezetter. Het archief bevat stukken welken inzicht bieden in beleidsplannen van de verschillende commissies van het Rijksbureau, en maatregel afkomstig en ten behoeven van verschillende instanties als de Duitse autoriteiten, de weermacht, of de Rijkscommissaris A. Seyss Inquart. De maatregelen hebben o.a. betrekking op herstelfondsen, de rantsoenering, de levering van producten aan Nazi Duitsland, joodse kwesties, de arbeidsdienstplicht, propaganda, voedselprijzen, zwarthandel, tuchtrechtspraak, en voorbereiding tot de Hongerwinter.
Archiefvorming
Geschiedenis van het archiefbeheer
De verwerving van het archief
Het archief is krachtens bepalingen van de Archiefwet overgebracht.
2.11
Aanwijzingen voor de gebruiker
Openbaarheidsbeperkingen
Volledig openbaar.
Materiële beperkingen
Aanvraaginstructie
Openbare archiefstukken kunnen online worden aangevraagd en gereserveerd. U kunt dit ook via de terminals in de studiezaal van het Nationaal Archief doen. Om te kunnen reserveren dient u de volgende stappen te volgen:
U maakt een profiel aan op www.gahetna.nl, en logt vervolgens in
Via de archiefinventaris (alleen de beschrijvingen met rode nummers) selecteert u het gewenste archiefstuk door op de knop 'Reserveren' te klikken
In het volgende scherm geeft u aan op welke dag u het archiefstuk wilt inzien
Indien u zich bevindt in de studiezaal en een tafelnummer heeft ontvangen kunt u dit nummer vermelden. Als u geen tafelnummer heeft kunt u tafelnummer 777 laten staan
Vervolgens bevestigt u uw reservering door deze te versturen.
Verwant materiaal
Beschikbaarheid van kopieën
Verwante archieven
De archieven van het Rijksbureau voor de Voedselvoorziening in Oorlogstijd, de Raad voor de Voedselvoorziening, 1942-1945, het College van Overleg voor de Voedselvoorziening, (1941) 1942-1949, zijn gesplitst in de volgende nummers: 2.11.23.01 tot en met 2.11.23.04 en 2.30.11.01 tot en met 2.30.11.14.
Verwant aan dit archief is het Werkarchief van de Regeringscommissaris voor de Akkerbouw en Veehouderij (Geheim Archief) en van de Directeur-Generaal van de Voedselvoorziening, te vinden bij het Nationaal Archief onder toegangsnummer 2.11.32.
Verder is er een verband met het archief van dr. ir. S.L. Louwes, sinds 1937 hoofd van het Rijksbureau voor de Voorbereiding van de Voedselvoorziening in Oorlogstijd. Dit archief is ook te vinden op het Nationaal Archief onder toegangsnummer 2.21.238
Beschrijving van de series en archiefbestanddelen
- STUKKEN VAN ALGEMENE AARD, A.
  - Stukken betreffende de organisatie van de Dienst van de Voedselvoorziening in Oorlogstijd, 1940-1945; 1; 1 omslag
    Voor de instelling zie inv. no. 1 van het Rijksbureau voor de Voorbereiding van de Voedselvoorziening.
    onder meer omvattende:
    a. Instelling en organisatie van diverse afdelingen en bureaux
    Hier is ook opgeborgen de instelling van het Centraal Bureau voor onderzoek van verzoek- en bezwaarschriften. Deze oprichting geschiedde op last van de duitse bezetting. Met de leiding werd belast mr. F. Daniëls, secretaris van het College van Regeringscommissarissen, bedoeld in artikel 26a van de Landbouwcrisiswet 1933 c.q. het College voor de Voedselvoorziening. Zie ook archieven betreffende de Landbouwcrisiswetgeving, Deel II, inv. no. 8, Bijlagen-dossier no. 2832.
    b. Aanwijzen van referenten voor akkerbouwzaken
    c. Samenwerking met het Centraal Distributiekantoor
    d. Het verlenen aan ir. S. L. Louwes van de persoonlijke titel van Directeur-Generaal van de Voedselvoorziening
    Zie Inventaris betreffende de Landbouwcrisiswetgeving, Deel II, bladzijden 5 en 6 en inv. no. 2.
    e. Instelling van het College voor de Voedselvoorziening3)
    f. Machtiging aan F. V. Valstar en dr. W. L. Groeneveld Meijer om de bevoegdheden als Regeringscommissaris voor de Groenten, Fruit en Sierteelt c.q. voor de steunverlening aan de fabrieksturf te blijven uitoefenen3)
    Voor stukken betreffende "de Silbertaune-moord" op F. V. Valstar, zie archieven betreffende de Landbouwcrisiswetgeving, Deel III, Centrale (crisis)controledienst, inv. no. 251.
    g. Instellen van een Raad voor de Voedselvoorziening3)
    h. Opheffing van het Rijksbureau voor de Voedselvoorziening
    i. Organisatieschema's
  - Overzichten c.q. rapporten en verslagen, verband houdende met de voedselvoorziening, 1940-1945; 2-14; 13 omslagen
    - Overzichten van de maatregelen ten behoeve van de voedselvoorziening en de uitvoering van de Landbouwcrisiswet 1933 1 januari 1940-1 april 1941, 2
    - Verslagen van besprekingen en van vergaderingen 1940-1945, 3
    - Afdrukken van de agenda's, conclusies en notulen van de vergaderingen van de. Directeur-Generaal met de Directeuren van de (crisis)centrales 1941-1942, 4
    - Afdrukken van de verslagen van de vergaderingen van de Directeur-Generaal van de Voedselvoorziening met de Provinciale Voedselcommissarissen 1941-1944, 5
    - Afdrukken van de verslagen van de vergaderingen van de Directeur-Generaal van de Voedselvoorziening met de Hoofd- en Bedrijfschappen en de Provinciale Voedselcommissarissen voor de westelijke provincies van Nederland 1945, 6
    - Verslagen van de besprekingen bij de Directeur-Generaal van de Voedselvoorziening betreffende de Rode Kruis - en de z.g. "Relief" - acties april-mei 1945, 7
      De z.g. "Relief"-actie was de aanvoer per vliegtuig (airdropping) door de geällieerden aan het einde van de oorlog in verband met de toen in westelijk Nederland heersende hongersnood.
    - Verslagen van de Provinciale Voedselcommissarissen betreffende de toestand ten aanzien van de voedselvoorziening in hun provincie 8 september-18 november 1944, 8
    - Dagrapporten betreffende de toestand van de voedselvoorziening, nos. 1-20 5-30 september 1944, 9
    - Dagrapporten betreffende de toestand van de voedselvoorziening, nos 21-43 oktober 1944, 10
    - Dagrapporten betreffende de toestand van de voedselvoorziening, nos. 44-58 november 1944, 11
    - Dagrapporten betreffende de toestand van de voedselvoorziening, nos. 59-60 januari 1945, 12
      december 1944 ontbreekt
    - Verslagen van de bijeenkomsten van de persreferenten, waarbij afdrukken van artikelen uit de legale en uit de z.g. "illegale" pers, brieven en rapporten, betreffende zowel de voedselvoorziening als de algemene toestand oktober 1944-april 1945, 13
    - "Berichten" van de dienst voor de voedselvoorziening in oorlogstijd, bestemd voor allen, die werkzaam zijn op het terrein van den dienst nos. 1-8 februari-september 1944, 14
  - Voedselvoorzieningsbladen, 1941-1945; 15-18; 4 delen
    - Voedselvoorzieningsblad als bedoeld in artikel 13 van het Algemeen Reglement betreffende de samenstelling, inrichting en bevoegdheid van organisaties, ingesteld op het gebied van de voedselvoorziening 1941-1942, 15
    - Voedselvoorzieningsblad als bedoeld in artikel 13 van het Algemeen Reglement betreffende de samenstelling, inrichting en bevoegdheid van organisaties, ingesteld op het gebied van de voedselvoorziening 1943, 16
    - Voedselvoorzieningsblad als bedoeld in artikel 13 van het Algemeen Reglement betreffende de samenstelling, inrichting en bevoegdheid van organisaties, ingesteld op het gebied van de voedselvoorziening 1944, 17
    - Voedselvoorzieningsblad als bedoeld in artikel 13 van het Algemeen Reglement betreffende de samenstelling, inrichting en bevoegdheid van organisaties, ingesteld op het gebied van de voedselvoorziening 1945, 18
  - Agenda's van de ingekomen en verzonden stukken (niet gerubriceerde stukken)., 1941-1945; 19-129; 111 delen
    - 4001-5000 1941, 19
      De agenda's van 1940 en de agenda's van 1941, genummerd 1-4000 zijn verloren gegaan bij de brand van het gebouw Lange Voorhout 1-3. Teneinde geen verwarring te stichten met reeds eerder in 1941 geagendeerde stukken, die mogelijk elders zouden worden aangetroffen, is men na de brand op 5 februari 1941 begonnen met no. 4001.
    - 6001-7000 1941, 20
      De agenda's, genummerd 5001-6000 en 20001-22000 van 1941 en 2001-3000 van 1942 zijn gebruikt voor het Centraal Bureau voor Onderzoek van verzoek- en bezwaarschriften. Zie de voetnoot no. 2 bij inv. no. 1.
    - 7001-8000 1941, 21
    - 8001-9000 1941, 22
    - 9001-10000 1941, 23
    - 10001-11000 1941, 24
    - 11001-12000 1941, 25
    - 12001-13000 1941, 26
    - 13001-14000 1941, 27
    - 14001-15000 1941, 28
    - 15001-16000 1941, 29
    - 16001-17000 1941, 30
    - 17001-18000 1941, 31
    - 18001-19000 1941, 32
    - 19001-20000 1941, 33
    - 21001-22000 1941, 34
    - 22001-23000 1941, 35
    - 23001-24000 1941, 36
    - 24001-25000 1941, 37
    - 25001-26000 1941, 38
    - 26001-27000 1941, 39
    - 27001-28000 1941, 40
    - 28001-29000 1941, 41
    - 29001-30000 1941, 42
    - 30001-31000 1941, 43
    - 31001-32000 1941, 44
    - 32001-33000 1941, 45
    - 33001-34000 1941, 46
    - 34001-35000 1941, 47
    - 35001-36000 1941, 48
    - 36001-37000 1941, 49
    - 37001-38000 1941, 50
    - 38001-39000 1941, 51
    - 39001-40000 1941, 52
    - 40001-40489 1941, 53
    - 1-1000 1942, 54
    - 1001-2000 1942, 55
    - 3001-4000 1942, 56
    - 4001-5000 1942, 57
    - 5001-6000 1942, 58
    - 6001-7000 1942, 59
    - 7001-8000 1942, 60
    - 8001-9000 1942, 61
    - 9001-10000 1942, 62
    - 10001-11000 1942, 63
    - 11001-12000 1942, 64
    - 12001-13000 1942, 65
    - 13001-14000 1942, 66
    - 14001-15000 1942, 67
    - 15001-16000 1942, 68
    - 16001-17000 1942, 69
    - 17001-18000 1942, 70
    - 18001-19000 1942, 71
    - 19001-20000 1942, 72
    - 20001-21000 1942, 73
    - 21001-22000 1942, 74
    - 22001-23000 1942, 75
    - 23001-24000 1942, 76
    - 24001-25000 1942, 77
    - 25001-26000 1942, 78
    - 26001-27000 1942, 79
    - 27001-28000 1942, 80
    - 28001-29000 1942, 81
    - 29001-30000 1942, 82
    - 30001-31000 1942, 83
    - 31001-32000 1942, 84
    - 32001-33000 1942, 85
    - 33001-34000 1942, 86
    - 34001-35000 1942, 87
    - 35001-36000 1942, 88
    - 36001-37000 1942, 89
    - 37001-38000 1942, 90
    - 38001-38560 1942, 91
    - 1-1000 1943, 92
    - 1001-2000 1943, 93
    - 2001-3000 1943, 94
    - 4001-50001) 1943, 95
    - 5001-6000 1943, 96
    - 6001-7000 1943, 97
    - 7001-8000 1943, 98
    - 8001-9000 1943, 99
    - 9001-10000 1943, 100
    - 10001-11000 1943, 101
    - 11001-12000 1943, 102
    - 12001-13000 1943, 103
    - 13001-14000 1943, 104
    - 14001-15000 1943, 105
    - 15001-16000 1943, 106
    - 16001-17000 1943, 107
    - 17001-18000 1943, 108
    - 18001-19000 1943, 109
    - 19001-20000 1943, 110
    - 20001-21000 1943, 111
      De agenda's 3001-4000 en 21001-22000 van 1943 zijn niet aangetroffen.
    - 22001-22824 1943, 112
    - 1-1000 1944, 113
    - 1001-2000 1944, 114
    - 2001-3000 1944, 115
    - 3001-4000 1944, 116
    - 4001-5000 1944, 117
    - 5001-6000 1944, 118
    - 6001-7000 1944, 119
    - 7001-8000 1944, 120
    - 8001-9000 1944, 121
    - 9001-10000 1944, 122
    - 10001-11000 1944, 123
    - 11001-12000 1944, 124
    - 12001-13000 1944, 125
    - 13001-14000 1944, 126
    - 14001-14821 1944, 127
    - 1-1000 1945, 128
    - 1001-2000 1945, 129
      Deze agenda loopt door tot en met 8 juni 1945. Vanaf 5 mei betreffen het stukken van de Directie van de Voedselvoorziening van het Ministerie van Voedselvoorziening, Landbouw en Visserij c.q. Landbouw, Visserij en Voedselvoorziening.
  - Agenda's van de ingekomen en verzonden stukken (gerubriceerde stukken)., 1940-1944; 130-134; 5 omslagen
    - 1-457 1940, 130
    - 1-1000 1941, 131
    - 1-1095 1942, 132
    - 1-929 1943, 133
    - 1-1216 1944, 134
      Agenda voor het jaar 1945 is niet aangetroffen.
  - Indices op de ingekomen en verzonden stukken, kaartsysteem, gerangschikt naar onderwerpen en namen der correspondenten., 1941-1945; 135-141; 9 dozen
    - Onderwerp op trefwoord, 135
    - Afzenders en geadresseerden per dienst c.q. instelling, 136
    - Plaatsnaam (burgemeesters), melk- en zuivelinrichtingen, 137
    - Bonden en commissies, 138
    - Coöperaties, couranten en Algemene Verenigingen voor Melkvoorziening (A.V.M.'s), 139
    - Federaties, Kamers van Koophandel, stichtingen en verenigingen, 140
    - Organisaties van het bedrijfsleven (Organisatie Woltersom), 141
- STUKKEN VAN BIJZONDERE AARD, B.
  - Algemeen 1940-1945, B.1.
    - Stukken betreffende diverse aangelegenheden., 1940-1944; 142-146; 5 omslagen
      - 1940, 142
      - 1941, 143
      - 1942, 144
      - 1943, 145
      - 1944, 146
    - Rapport over de hulpverlening aan Zeeuws-Vlaanderen, 23 juni 1940; 147
    - Stukken betreffende het Besluit Economische Rechtspraak, 1941; 148
    - Stukken betreffende de bestrijding van frauduleuze uitvoer (Toepassing Wet 31 december 1915, Stbl. no. 533), 1941; 149
    - Stukken betreffende het Herstelfonds 1940, Wederopbouw Boerderijen, 1941; 150
    - Stukken betreffende de oprichting van een stichting van landbouwkundig onderzoek in het kader van T.N.O., 1941; 151
      Zie archieven betreffende de Landbouwcrisiswetgeving, Deel III, Afdeling Akkerbouw, nr. 246.
    - Stukken betreffende smokkel in de enclave Baarle-Nassau, 1941; 152
      Zie inv. no. 356.
    - Stukken betreffende het Koel- of Vrieshuizenbesluit 1940 en wijziging, 1940-1941; 153
    - Stukken betreffende het leggen en onderhouden van contacten met de Landstand, 1941-1942; 154
      Zie de inleiding, bladzijde 27.
    - Stukken betreffende het Economisch Sanctiebesluit, 1941-1942; 155
      Zie inv. no. 358.
    - Stukken betreffende duitse maatregelen tegen joodse nederlanders, betrokken bij de voedselvoorziening, 1941-1942; 156
    - Stukken betreffende de gelijkschakeling van de nederlandse en duitse tarief- en accijnswetgeving, 1941-1942; 157
    - Stukken betreffende de te werkstelling van nederlandse arbeiders in Duitsland, 1941-1942; 158
    - Stukken betreffende de afsluiting van de Haarlemmermeer- en IJpolders in het belang van de voedselvoorziening, 1942-1943; 159
    - Stukken betreffende de uitvoer van landbouwprodukten van z.g. "grenslanderijen", 1941-1943; 160
      Zie Archieven betreffende de Landbouwcrisiswetgeving, Deel II, afdeling Akkerbouw, inv. no. 335 en Deel III, Centrale (Crisis)Controledienst, inv. nos. 273-275.
    - Stukken betreffende het optreden van de Sicherheitspolizei ten aanzien van de voedselvoorziening, 1943; 161
    - Stukken betreffende het verstrekken van bedrijfsgegevens voor de z.g. heffing van de nederlandse Landstand, 1942-1944; 162
    - Stukken betreffende de opheffing en de wederinstelling van controle aan de nederlands-duitse grens, 1940-1944; 163
    - Stukken betreffende de levering van voedselvoorzieningsprodukten aan Duitsland en aan de duitse weermacht, 1941-1944; 164
    - Stukken betreffende het Ontruimingsbesluit "V.V.O.", 1944; 165
    - Stukken betreffende het verbod van het doen van offertes aan het buitenland, 1941-1944; 166
    - Stukken betreffende het Besluit Bewindvoerders Verlaten Bedrijven in verband met de bestrijding c.q. voorkoming van het verwaarlozen van bedrijven, 1941-1944; 167
    - Stukken betreffende het optreden van de Landwacht Nederland, 1944; 168
      De Landwacht Nederland is een ter aanvulling van de normale nederlandse politie in het leven geroepen, niet gekazerneerde organisatie, opgebouwd uit de gelederen van de Nationaal-Socialistische Beweging (NSB). Breen - excontroleur van de Centrale Controledienst - was belast met de leiding over de opsporing van economische overtredingen. Zie omtrent de persoon van Breen inv. no. 233 en de Archieven betreffende de Landbouwcrisiswetgeving, Deel III, de Centrale (Crisis) Controledienst, inv. no. 245.
    - Anonieme brieven, betreffende klachten en opmerkingen omtrent de algemene toestand en de voedselvoorziening in het bijzonder, 1940-1944; 169
    - Stukken betreffende het Besluit om ondernemers, werkzaam op het gebied van de voedselvoorziening, bij ernstige overtredingen of slechte bedrijfsvoering uit hun bedrijf te ontzetten en het gebruik daarvan aan nieuwe gebruikers toe te kennen. Tevens instelling van een Commissie van Advies, die de Secretaris-Generaal van het Departement van Landbouw en Visserij ter zake advies zal geven, 1942-1945; 170
    - Stukken betreffende personen, die op grond van het in inv. no. 170 genoemde besluit uit hun bedrijven zijn ontzet, 1942-1945; 171
    - Stukken betreffende de benoeming van "Reichsrichter" dr. Schwebel als vertegenwoordiger van de Rijkscommissaris Seyss Inquart met betrekking tot aangelegenheden voor het westen van het land, 1945; 172
    - Stukken betreffende de aanwijzing van de General-Kommissar für Verwaltung und Justiz (Wimmer) ten aanzien van de verhouding tussen burgemeesters en politie in verband met de noodtoestand in het westen van het land, 1945; 173
  - Voedselvoorziening 1939-1945, B.2.
    Deze "Rubriek" bevat een aantal omslagen met stukken betrekking hebbend op de levensmiddelenvoorziening van de bevolking zonder echter bepaalde artikelen te noemen. Voor het laatste geval moge worden verwezen naar de afzonderlijke rubrieken als in de Inleiding is aangegeven. In deze rubriek "Voedselvoorziening" in de wandeling aangeduid met de afkorting "V.V.O.", is ook aangetroffen een aantal stukken betreffende de opzet van de z.g. nood-organisatie-voedselvoorziening bij eventuele hervatting van oorlogshandelingen of andere calamiteiten op nederlands grondgebied.
    - Stukken betreffende de levensmiddelenvoorziening in het algemeen, 1941; 174
    - Stukken betreffende de levensmiddelenvoorziening in het algemeen, 1942; 175
    - Stukken betreffende de levensmiddelenvoorziening in het algemeen, 1943; 176
    - Stukken betreffende de levensmiddelenvoorziening in het algemeen, 1944; 177
    - Stukken betreffende de levensmiddelenvoorziening in het algemeen, 1945; 178
    - Stukken betreffende het taalgebruik in de restaurants, 1941; 179
    - Stukken betreffende het Voedselvoorzieningsbesluit 1940 en wijzigingen daarvan, 1940-1941; 180
      Verordenings Blad voor het bezette Nederlands gebied, d.d. 13-1-1941, stuk 2 no. 12, archieven betreffende de Landbouwcrisiswetgeving, Deel II, inv. no. 8, Bijlagendossier no. 2864 en Deel III, afdeling Akkerbouw, inv. no. 300.
    - Stukken betreffende het contact tussen gemeenten en Rijksbureau voor de Voedselvoorziening in Oorlogstijd, 1942; 181
    - Stukken betreffende de z.g. stad- en landregeling ten aanzien van de distributie van levensmiddelen, 1942; 182
    - Stukken betreffende de wijzigingen van het droogverbod van voedselvoorzieningsprodukten 1941, 1943; 183
    - Protesten van de Directeur-Generaal voor de Voedselvoorziening bij de duitse bezettingsautoriteiten in verband met het optreden van de bezettende macht hier te lande, hetgeen nadelige invloed had op de voedselvoorziening, 1943; 184
    - Stukken betreffende de tentoonstellingen "Voeding in dezen Tijd" en "Eet de vis, die er is", 1941-1943; 185
      Zie ook Archieven betreffende de Landbouwcrisiswetgeving; Deel II, inv. no. 8, dossierno. 2875 en Deel III, archief van de Afdeling Akkerbouw van de Stichting Regeringsbureau voor de Uitvoering van de Landbouwcrisiswetgeving 1933, inv. nos. 381-383.
    - Rapport "Voedselproduktie en Voedselvoorziening van Terschelling", 1943; 186
    - Overzicht betreffende de in- en uitvoer van akkerbouwprodukten en industrië le verwerkte akkerbouwprodukten, 1940-1944; 187
    - Stukken betreffende het Monopoliebebesluit Voedselvoorziening o.a. in verband met de uitvoer van levensmiddelen voor nederlandse krijgsgevangenen in Duitsland, 1941-1944; 188
    - Stukken betreffende het Besluit "Zelfverzorging V.V.O.", 1943-1944; 189
    - Stukken betreffende de verlenging van de geldigheidsduur van de Wet van 30 september 1938, Stbl. 639C, houdende het van toepassing verklaren van de Landbouwcrisiswetgeving 1933 voor maatregelen ten aanzien van de voedselvoorziening, 1944; 190
      Zie de Archieven betreffende de Landbouwcrisiswetgeving, Deel III, het archief van de Afdeling Akkerbouw, inv. no. 299.
    - Stukken betreffende de intrekking van de bijzondere bevoegdheden i.v.m. de noodtoestand, opzet van een nieuwe organisatie (Rb. V.V.O.-West en Rb. V.V.O.-Oost) en het Besluit "Voedselvoorziening voor het Oosten des lands", 1944-1945; 191
    - Stukken betreffende de distributie van levensmiddelen:, 1939-1945; 192
      a. Zoutdislocatie en -distributie
      b. Beheer voedselvoorraden in de z.g. "Vesting-Den Haag"
      c. Levensmiddelen uit Zweden o.a. zweeds wittebrood
      d. Benarde voedselpositie in het westen des lands; (circulaire van de Directeur-Generaal voor de Voedselvoorziening aan de Plaatselijke Bureauhouders in Zuid Holland, Noord Holland en Utrecht)
      e. De rantsoenering in Nederland, uitgedrukt in grammen, calorieën, koolhydraten, eiwitten en vetten
      f. Rantsoenbepaling bij noodtoestand
      g. Instructie en bonlijsten tijdens de z.g. "Hongerwinter"
      Zie ook inv. no. 561.
    - Stukken betreffende bemoeiingen van de duitse autoriteiten met de voedselvoorziening tijdens de z.g. "Hongerwinter":, 1944-1945; 193
      a. Benoeming van duitse voedselcommissarissen voor Groningen, Drenthe, Overijssel en Gelderland
      b. Schrijven aan G. Rohde betreffende de zeer zorgelijke toestand in het westen des lands
      G. Rohde, destijds duitse referent bij de Centrale (Crisis) Controledienst, was tijdens de z.g. "Hongerwinter" van 1944-1945 in 's-Gravenhage plaatsvervanger van Von der Wense, hoofd van de Hauptabteilung Ernährung und Landwirtschaft, die in verband met de opmars van de geällieerde troepen zijn bureau oorspronkelijk naar Arnhem, daarna naar Groningen, later naar Zwolle en tenslotte wederom naar Groningen had verplaatst. Omtrent de persoon van G. Rohde wordt verwezen naar de Archieven betreffende de Landbouwcrisiswetgeving, Deel III, archief van de Centrale (Crisis) Controledienst, inv. no. 6.
      c. Afdruk van een schrijven van Rijkscommissaris Seyss Inquart, waarbij burgemeester Müller van Rotterdam machtiging krijgt met betrekking tot het binnenlandse bestuur in de drie westelijke provincies
    - Stukken betreffende de regeling van het vervoer in de voedselvoorzieningssector; oprichting van de "Organisatie Wegvervoer Voedselvoorziening" en instelling en financiering van de "Centrale Rederij Voedselvoorziening", 1944-1945; 194
      Zie Archieven betreffende de Landbouwcrisiswetgeving, Deel III, Centrale (Crisis) Controledienst, inv. no. 253.